【裁判字號】    98,交簡上,111
【裁判日期】    980716
【裁判案由】    公共危險
【裁判全文】
臺灣板橋地方法院刑事判決           98年度交簡上字第111號
上  訴  人
即  被  告  甲○○
上列被告因公共危險案件，不服本院中華民國98年4 月6 日98年
度交簡字第1617號第一審簡易判決（聲請簡易判決處刑案號：98
年度速偵字第1219號），提起上訴，本院管轄第二審之合議庭判
決如下：
    主  文
上訴駁回。
    事  實
一、甲○○明知服用酒類不能安全駕駛動力交通工具者，不得駕
    駛，且明知其於民國98年2 月27日下午2 時40分許，在臺北
    縣新莊市○○街某處參加喜宴飲用高粱酒後，已達酒醉不能
    安全駕駛動力交通工具之程度，猶騎乘車號LP7-656 號重型
    機車，欲前往臺北縣三俊街某處友人住處，嗣於同日下午3
    時30分許，行經臺北縣樹林市○○街312 號前時，因酒後意
    識不清，操控能力顯然降低，不慎撞擊洪丁財、洪進益停放
    於路旁之車號119-BLM 號重型機車及車號M62-411 號重型機
    車，致甲○○本身人車倒地受傷。嗣經警據報前往現場處理
    ，並經救護人員將甲○○送往亞東紀念醫院就醫及進行抽血
    檢測，測得其血液中酒精濃度高達249mg/dl，換算呼氣酒精
    濃度為每公升1.245 毫克，始悉上情。
二、案經臺北縣政府警察局樹林分局報請臺灣板橋地方法院檢察
    署偵查後聲請以簡易判決處刑。
    理  由
一、訊據被告甲○○固坦承其於前揭時、地飲酒，且經亞東紀念
    醫院測得其血液中酒精濃度高達249mg/dl，換算呼氣酒精濃
    度為每公升1.245 毫克之事實，惟矢口否認有何酒醉駕車之
    犯行，辯稱：當時伊沒有騎機車，是用牽的，依國際知識頻
    道Discovery 頻道報導，美國酒駕研究中心明確指出，呼氣
    酒精濃度每公升超過1 毫克，行車時速每小時30公里時，除
    路面寬廣又無障礙之情況外，行駛100 公尺以上就會撞到實
    體，以那條路的路寬只可以一部機車跟一輛車過，如果伊有
    喝酒騎車一定會撞到東西，結果伊沒有撞到東西，可見伊當
    時確實沒有騎車而是用牽的，且從照片來看，鑰匙孔的地方
    是黑的，顯見當時是沒有插鑰匙，伊的鑰匙一直都放在褲袋
    內，至於機車上的損害傷痕是之前就撞到的，另外現場沒有
    碎片，伊的身上也沒有傷，衣服也沒有破掉，如果伊有騎車
    去摔倒，身上一定會有傷，衣服也一定會破掉，伊在製作筆
    錄時酒都沒有醒，而且因為當時肚子餓、血糖降低，警詢所
    言都不是出於自由意思云云。
二、經查：
  (一)被告確有於98年2 月27日中午，在臺北縣新莊市○○街某處
    參加喜宴並飲用高粱酒，嗣於同日下午3 時30分許，行經臺
    北縣樹林市○○街312 號前時，因故人車倒地，經送往亞東
    紀念醫院就醫及進行抽血檢測，測得其血液中酒精濃度高達
    249mg/dl等情，業經被告於本院審理中坦承不諱，並有亞東
    紀念醫院檢驗彙總報告、臺北縣政府樹林分局汽機車駕駛人
    酒後生理協調平衡檢測紀錄表、道路交通事故調查報告表、
    道路交通事故調查報告表(一)、(二)各1 紙在卷可稽，自可認定
    。
  (二)被告於本院審理中雖稱其在製作筆錄時尚未清醒，且因肚子
    餓、血糖降低、回答不清，警詢所言並非出於自由意思云云
    ，惟被告於98年2 月27日下午3 時30分許，在臺北縣樹林市
    ○○街312 號前，因故人車倒地受傷，隨即被送往亞東紀念
    醫院就醫，待醫療人員處理被告身上之傷勢完畢後，證人乙○○始將被告帶回臺北縣政府警察局樹林交通分隊製作警詢
    筆錄一節，已經證人即到場處理之員警乙○○於本院審理中
    證述明確，而在同日晚間9 時50分許，因被告之血液中酒精
    濃度高達249mg/dl，故警方並未對之製作警詢筆錄，直至98
    年2 月28日上午9 時57分許，警方對被告再施以呼氣酒精濃
    度檢測，測得被告之呼氣酒精濃度為0MG/L 後，始在98年2
    月28日上午10時許，開始對被告製作警詢筆錄等情，亦有調
    查筆錄2 份、酒精測定紀錄表1 份在卷可稽，足見被告在98
    年2 月28日上午10時許開始製作警詢筆錄時，其呼氣中已無
    酒精反應，此時被告當時酒醒無疑；再者，被告於98年2 月
    28日上午10時許製作警詢筆錄時，距離被告於98年2 月27日
    下午3 時30分許酒醉倒地已超過18小時，被告於98年2 月28
    日下午7 時50分許製作偵訊筆錄時，距離被告於98年2 月27
    日下午3 時30分許酒醉倒地更係已超過28小時，被告顯然係
    經過充分之休息，始在精神狀況良好之情形下開始製作筆錄
    ；另觀諸被告於警詢筆錄末尾及偵訊筆錄末尾之簽名，筆跡
    整齊，運筆流暢，毫無因酒醉而運筆不穩之情形，更可見被
    告於製作警詢、偵訊筆錄時並無其所稱仍在酒醉之情形；況
    警方在對被告訊問之過程中，並無任何對被告施以強暴、脅
    迫、利誘、詐欺、疲勞訊問或其他不法取供情事，已經證人
    乙○○於本院審理中證述明確，被告亦未具體指明警方或檢
    察官究有何違法取供之情事，是被告上開所辯，均無可採，
    先予敘明。
  (三)被告於本院審理中雖一再辯稱其當時僅係牽車步行而非騎車
    云云，惟被告前於警詢中供稱：「（肇事當時行車速率？車
    上有裝載何種物品？）約30公里。沒有」、「我有受傷，對
    方沒有受傷因為對方是路邊停車，受傷是因自己騎車摔倒造
    成臉部挫傷，因為臉部與地面磨擦所導致」等語（見98年度
    速偵字第1219號偵查卷第7 、8 頁），其於檢察官訊問時亦
    供稱：「（你身上的傷何來？）我騎車摔傷」等語（見98年
    度速偵字第1219號卷第39頁），足見被告前於警詢、偵查中
    均一致供承其係酒醉駕車，衡情，倘被告當時真未騎車而係
    牽車步行，被告在面對警方或檢察官訊問時，當會立即向警
    方或檢察官陳明為是，豈有始終未向警方或檢察官陳明其並
    未騎車僅係牽車之理，是被告於本院審理中事後翻異前詞，
    是否可信，已非無疑；又證人丙○○於本院審理中證稱：我
    沒有看到被告是否騎機車撞到停在路邊的機車才摔倒，我當
    時在俊興街312 號旁邊搭的一個房子攤位裡面閉目養神，我
    是聽到碰一聲才過去看，看到機車壓在被告身上，我過去幫
    被告把機車牽起來，被告躺在地上眼睛閉著；是機車座位的
    地方壓到被告，機車是倒向左邊，被告是右側倒在地上，機
    車壓在被告的左邊，壓到被告的地方差不多是在被告腰部以
    下，被告當時臉是朝車尾的方向，被告倒在地上的時候頭上
    還戴著安全帽；我聽到碰的聲音至少60分貝以上，蠻大聲的
    ，因為我的攤位旁邊有一些塑膠板，他的機車有撞到上面有
    寫「民俗義診」等字樣的塑膠板，那個塑膠板我有用鐵絲綁
    著，我就是放在店門口沒有擋到路上，被告撞到之後鐵絲沒
    有斷掉，板子也沒有倒等語（見本院98年7 月2 日審判筆錄
    第3 、5 至7 頁），足見證人丙○○係因聽見巨大碰撞聲響
    始外出查看，證人丙○○並未親眼目睹被告在倒地前究係騎
    在機車上或牽著機車步行，而以一般人步行之速度本即不可
    能太快，在牽著機車步行之情形下，速度更應較一般步行之
    速度為慢，此時縱不慎擦撞到物品，其所可能產生之力道甚
    小，輔以證人丙○○擺放於店門前之塑膠板在遭被告機車擦
    撞後並未倒下，是被告若僅係牽著機車步行擦撞到物品，理
    應不可能發出巨大之聲響；再者，參酌警方於據報前往現場
    處理時所拍攝之機車照片及現場照片，車號LP7-656 號重型
    機車前輪上方之塑膠殼破裂，左側車身下方塑膠殼亦有刮痕
    及破裂，另於地面上亦留有一道不甚連貫之刮痕，有照片共
    11張在卷可稽，衡情，若係在牽著機車步行之情況下撞擊到
    物品，因步行之速度慢，向前之作用力亦小，在撞擊到物品
    後應會立即停下，縱機車倒下，亦不會向前滑行，是由現場
    遺留之刮地痕跡及被告機車之車損情形，顯與被告辯稱其當
    時僅係牽著機車步行不符。因之，由被告在倒到時不但頭戴
    安全帽，且機車在擦撞到物品時並發出巨大聲響，倒地時並
    因滑行而在機車左側下方車殼及地面上留下刮痕，足見被告
    機車在擦撞到物品時係具有相當之速度，絕非在步行狀態，
    如此始有足夠之力道發出巨大聲響及產生刮痕，是被告前於
    警詢、偵查中供稱其當時係騎車摔倒等語，顯與現場客觀之
    跡證相符，而較其於本院審理中之辯解為可採。
  (四)至證人丙○○於本院審理中雖亦證稱：我將機車扶起來時，
    機車沒有在發動，引擎沒有在動，已經是熄火的情況，我沒
    有注意到當時機車的排氣管是不是熱熱的，也沒有注意到鑰
    匙是否插在機車上等語，且事後警方於現場所拍攝之照片，
    車號LP7-656 號重型機車上確未插著鑰匙，亦有照片3 張在
    卷可稽，惟證人丙○○係被告機車已擦撞到其他物品倒地後
    始外出查看，已如前述，是被告機車在倒地時因鑰匙脫落或
    其他原因熄火，實屬可能，當不能僅以證人丙○○在被告及
    其機車已經倒地後外出查看時機車並未發動，即謂被告在倒
    地前係牽著機車步行而非騎車；且騎士騎乘機車因擦撞到物
    品倒地時，因撞擊力道之大小、方向、現場狀況、倒地狀況
    種種因素影響，不必然定會造成何部位或定不會造成何部位
    受傷，亦不必然定會造成衣褲破損，是縱被告之手腳未受傷
    、所穿著之衣服未破損，亦不足以證明被告當時並未騎車；
    況就本院所承辦之酒醉駕車案件，不乏行為人在未肇事或未
    擦撞到任何物體之情況下即為警查獲者，酒醉駕車不當然定
    會撞擊到物體，而被告就其所稱美國酒駕研究中心之研究結
    果是否可信，被告亦未提出任何具體之文獻或研究報告供本
    院參酌，自無從遽行採信；另被告於本院審理中雖改稱並未
    撞到停放在路旁之機車云云，惟被告前於警詢、偵查中均供
    稱有撞到停放在路旁的機車，甚且在提起上訴時，其上訴狀
    內亦為相同之記載，而證人乙○○在前往現場處理時，現場
    民眾洪進益、黃丁財確有向證人乙○○表示渠等停放在路旁
    之機車遭被告撞擊一節，亦經證人乙○○於本院審理中證述
    明確，並有電話紀錄共4 份在卷可稽，另依證人乙○○所拍
    攝之照片顯示，車號119-BLM 號、M62-411 號重型機車之車
    體或後視鏡上確均有輕微之刮損，亦有照片共11張在卷可稽
    ，足見被告所騎乘之車號LP7-656 號重型機車當時確有擦撞
    到停放於路旁之車號119-BLM 號、M62-411 號重型機車無疑
    ，附此敘明。
  (五)按刑法第185 條之3 規定所謂「不能安全駕駛」，乃抽象危
    險犯，並不以發生具體危險為必要，另參酌德國、美國之認
    定標準，對於吐氣後所含酒精濃度已達每公升0.59毫克或血
    液中酒精濃度達0.11% （mg/dL） 以上者，肇事率為一般正
    常人之10倍，有法務部88年5 月18日法88檢字第001669號函
    可資參佐。是以被告於98年2 月27日經亞東紀念醫院進行抽
    血檢測，測得其血液中酒精濃度高達249mg/dl，換算呼氣酒
    精濃度為每公升1.245 毫克，已如前述，足見被告發生騎車
    肇事之危險性，已高出一般人甚多，輔以被告行經上開路段
    時，竟擦撞停放於路旁之機車及塑膠板，更可見被告當時因
    受酒精影響，致其操控力顯然下降，其已達不能安全駕駛動
    力交通工具之情狀甚明。被告所辯，均無可採。事證明確，
    被告犯行，洵堪認定。
三、核被告甲○○所為，係犯刑法第185 條之3 之服用酒類不能
    安全駕駛動力交通工具而駕駛罪。原審以被告犯罪事實明確
    ，援引刑事訴訟法第449 條第1 項前段、第3 項、第454 條
    第2 項、刑法第185 條之3 、第42條第3 項、刑法施行法第
    1 條之1 第1 項，量處被告罰金新臺幣6 萬元，並諭知易服
    勞役之折算標準，認事用法均無違誤，量刑亦屬妥適。被告
    上訴猶執前詞否認犯罪，並無理由，應予駁回。
據上論斷，應依刑事訴訟法455 條之1 第1 項、第3 項、第368
條，判決如主文。
本案經檢察官李巧菱到庭執行職務。
中    華    民    國    98    年    7     月    16    日
                      交通法庭  審判長法  官  白光華
                                      法  官  楊志雄
                                      法  官  曾淑娟
上列正本證明與原本無異。
本判決不得上訴。
                                      書記官  謝雪紅
中    華    民    國    98    年    7     月    16    日
附錄本案法條：
中華民國刑法第185條之3
服用毒品、麻醉藥品、酒類或其他相類之物，不能安全駕駛動力
交通工具而駕駛者，處1 年以下有期徒刑、拘役或科或併科15萬
元以下罰金。


司法院資訊處製作；財團法人民間司法改革基金會備份。
